【裁判字號】    89,訴,2003
【裁判日期】    891229
【裁判案由】    毒品危害防制條例
【裁判全文】
臺灣板橋地方法院刑事判決                        八十九年度訴字第二三號
    公  訴  人  臺灣板橋地方法院檢察署檢察官
    被      告  甲○○
右列被告因違反毒品危害防制條例案件，經檢察官聲請簡易判決處刑（八十九年度毒
偵字第八五七、二三六八號），本院認不得逕以簡易判決處刑，改依通常程序審判，
判決如左：
    主  文
甲○○連續施用第二級毒品，處有期徒刑陸月，如易科罰金，以佰元折算壹日。扣
案之吸食器壹組、吸管貳支及燈泡壹個均沒收之。
其餘被訴部分無罪。
    事  實
一、甲○○曾於民國（下同）八十一年間，因違反麻醉藥品管理條例案件，經判處有
    期徒刑七月確定，於八十二年二月六日執行完畢（不構成累犯），其後復因施用
    第二級毒品安非他命案件，經依本院八十八年度毒聲字第四０九三號裁定送觀
    察、勒戒後，認無施用毒品傾向，由臺灣板橋地方法院檢察署於八十八年七月二
    十二日以八十八年度偵字第一六二四０號為不起訴處分確定，詎猶不知悛悔，又
    基於施用第二級毒品安非他命之概括犯意，自八十九年一月中旬某日起至同年月
    二十一日下午五時許向前回溯九十三小時又四十分鐘內之某時點止（扣除自八十
    九年一月二十一日下午五時迄同日晚間七時二十分止之時間，另於同日凌晨三時
    起迄同日上午十一時四十一分止之時間亦除外）（聲請簡易判決處刑書誤載為至
    八十九年一月二十一日止），在臺北縣蘆洲市○○路一二二號三樓住處內，連續
    以將安非他命用吸管散置於吸食器或燈泡內加熱燒烤後，再吸食所產生煙霧之方
    式，施用第二級毒品安非他命多次。嗣於八十九年一月二十一日凌晨三時許，為
    警在其上開住處內查獲，並扣得其所有供吸食安非他命所用之吸管二支及燈泡一
    個，惟經警移送臺灣板橋地方法院檢察署由檢察官偵訊，並於同日上午十一時四
    十一分許由檢察官諭知限制住居外出後，復於當日下午五時許，再度為警在上址
    查獲，並扣得其所有供吸食安非他命所用之吸食器一組，其後甲○○因再犯本件
    施用第二級毒品安非他命案件，經臺灣板橋地方法院檢察署檢察官依本院八十九
    年度毒聲字第一八九六號裁定，送臺灣臺北看守所附設勒戒處所觀察、勒戒後，
    認有繼續施用毒品傾向，即依本院八十九年度毒聲字第四０二二號裁定送強制戒
    治，現仍於臺灣臺北戒治所執行強制戒治中。
二、案經臺北市政府警察局信義分局暨臺北縣警察局蘆洲分局報請臺灣板橋地方法院
    檢察署檢察官聲請簡易判決處刑，本院認不得逕以簡易判決處刑，改依通常程序
    審理。
    理  由
壹、有罪部分：
一、訊據被告甲○○對於其施用第二級毒品安非他命犯行，固坦承不諱，惟辯稱：伊
    吸食安非他命之時間，係自八十九年一月中旬起迄查獲前一週（即同年月十四日
    ）止云云。經查：被告於八十九年一月二十一日凌晨三時許及下午五時許，先後
    二次為警查獲時所採集之尿液檢體，經分別送請臺北縣衛生局及臺北市立療養院
    鑑驗結果，均呈安非他命陽性反應，有尿液煙毒檢驗成績書及煙毒尿液檢驗報告
    書各一份附卷可稽，而甲基安非他命經口服投與後，百分之七十於二十四小時內
    自尿液排出，約百分之九十於九十六小時內自尿液中排出，最長不會超過九十六
    小時，此業經行政院衛生署藥物食品檢驗局八十一年九月八日（八一）藥檢壹字
    第八一一四八八五號及八十一年二月八日（八一）藥檢壹字第００一一五六號函
    解釋在案，亦為本院職務上所知悉之事項，被告於查獲當日先後二次經警採尿送
    驗結果，既均呈安非他命陽性反應，足徵其迄採尿前九十六小時內之某時點止仍
    有施用安非他命行為，否則其尿液檢體殊無檢驗出呈安非他命陽性反應之可能，
    準此以觀，堪認被告最後一次施用安非他命之時間，應為八十九年一月二十一日
    下午五時許向前回溯九十三小時又四十分鐘內之某時點（須扣除被告自八十九年
    一月二十一日下午五時為警查獲時起迄同日晚間七時二十分止之不可能施用安非
    他命時間─二小時又二十分鐘，另被告前於同日凌晨三時為警查獲時起迄同日上
    午十一時四十一分由檢察官諭知限制住居外出止之不可能吸食安非他命時間亦除
    外），其辯稱最後一次吸食安非他命時間為查獲前一週（即八十九年一月十四日
    ）云云，顯屬事後冀圖減輕罪責之辯詞，要無足採。次查被告前如事實欄所載，
    因施用第二級毒品安非他命案件，經依本院八十八年度毒聲字第四０九三號裁定
    送觀察、勒戒，認無施用毒品傾向，由臺灣板橋地方法院檢察署於八十八年七月
    二十二日以八十八年度偵字第一六二四０號為不起訴處分確定後，復自八十九年
    一月中旬某日起至同年月二十一日下午五時許向前回溯九十三小時又四十分內之
    某時點止（扣除自八十九年一月二十一日下午五時迄同日晚間七時二十分止之時
    間，另於同日凌晨三時起迄同日上午十一時四十一分止之時間亦除外），連續多
    次施用第二級毒品安非他命，經臺灣板橋地方法院檢察署檢察官依本院八十九年
    度毒聲字第一八九六號裁定，送臺灣臺北看守所附設勒戒處所觀察、勒戒後，認
    有繼續施用毒品傾向，即依本院八十九年度毒聲字第四０二二號裁定送強制戒治
    等節，亦有前揭案件之不起訴處分書、本院八十九年度毒聲字第四０二二號裁定
    、臺灣臺北看守所附設勒戒處所有無繼續施用毒品傾向證明書各一份在卷足憑，
    被告再犯施用第二級毒品安非他命犯行，與毒品危害防制條例第二十條第三項前
    段之規定相符，殆無疑問。綜上所述，本件事證已臻明確，被告犯行洵堪認定。
二、查安非他命為毒品危害防制條例第二條第一項第二款明定之第二級毒品，核被告
    所為，係犯同條例第十條第二項之施用第二級毒品罪；其先後多次犯行，時間緊
    接，犯罪構成要件相同，所犯罪名又屬同一，顯係基於概括犯意反覆而為，為連
    續犯，應依刑法第五十六條規定論以一罪，並加重其刑；又其施用前、後持有第
    二級毒品安非他命之低度行為，應為其施用之高度行為所吸收，不另論罪。爰審
    酌被告前經觀察、勒戒後，仍未戒斷其施用毒品之惡習，並參酌其素行狀況（如
    事實實所載之前科情形，有臺灣高等法院檢察署刑案紀錄簡覆表一份在卷足按）
    及犯罪之動機、目的、手段、所生戕害其身心情形及於本院審理時尚知坦承犯行
    之態度等一切情狀，量處如主文第一項所示之刑，以資懲儆。
三、扣案之吸食器一組、吸管二支及燈泡一個，均為被告所有供其施用第二級毒品安
    非他命所用之物，業據其於本院審理時供明在卷，爰均依刑法第三十八條第一項
    第二款規定宣告沒收。
貳、無罪部分：
一、公訴意旨略以：被告於八十九年五月下旬，在不詳地點，施用第一級毒品嗎啡，
    因認被告涉有毒品危害防制條例第十條第一項之施用第一級毒品罪嫌云云。
二、按犯罪事實應依證據認定之，無證據不得推定其犯罪事實；又不能證明被告犯罪
    者，應諭知無罪之判決；刑事訴訟法第一百五十四條及第三百零一條第一項分別
    定有明文。
三、本件公訴人認被告涉有施用第一級毒品罪嫌，無非以卷附臺灣臺北看守所附設勒
    戒處所之報告書暨收容人毒品尿液檢驗報告表，顯示被告於甫進入該所執行觀察
    、勒戒之初，由該所人員於八十九年六月二日上午十時三十分許採集被告尿液檢
    體檢驗結果呈鴉片陽性反應為據；惟訊據被告李世民堅決否認有施用嗎啡犯行，
    辯稱：伊未曾施用嗎啡或海洛英等語。
四、經查：被告於本件查獲前，即因患有胰臟炎而服用藥物等節，迭據被告供明在卷
    ，並有診斷證明書一紙及新光吳火獅紀念醫院病歷一份附卷可稽，則被告嗣於甫
    進入臺灣臺北看守所附設勒戒處所之初，由該所人員採集被告尿液檢體檢檢驗之
    結果，是否確可排除其毒品偽陽性產生之可能，已非無疑，且以目前常用之尿液
    安非他命或嗎啡篩檢方式固包括酵素免疫分析法、薄層色層分析法、放射免疫分
    析法等檢驗結果，在文獻報告中，確實有因藥品或食物交叉反應，可在尿液測試
    中產生偽陽性之安非他命或嗎啡反應，某些成藥（如減肥藥、解除鼻充血藥物、
    感冒藥劑、含茶鹼之支氣管擴張劑、止咳藥物、鎮咳藥物等）中之成份因與安非
    他命亦有類似作用，可產生與安非他命之交叉反應，使尿液測試呈現偽陽性，但
    利用精密之儀器分析，將可排除偽陽性之可能，因此篩檢結果必須進一步確認，
    在目前最常採用之確認方法為氣相層析質譜儀法，此乃因在良好操作條件下，以
    氣相層析質譜儀作用及其代謝產物之定性及定量分析，幾乎不會有偽陽性反應產
    生之可能等節，有行政院國軍退除役官兵輔導委員會臺北榮民總醫院八十三年四
    月七日（八三）北總內字第０三０五九號函影本一份在卷足參，惟依卷附收容人
    毒品尿液檢驗報告表記載內容觀之，臺灣臺北看守所附設勒戒處所人員檢驗被告
    尿液檢體之方式，僅採酵素分析法作初步篩驗，並未以其他更精密之方法作進一
    步確認，經本院向該所調取被告當時所採集之尿液檢體，據覆因當時僅採集一瓶
    被告尿液檢體由該所衛生課檢驗，並無留存驗餘尿液，故無法提供被告之該等尿
    液檢體供本院作進一步確認，有該所八十九年十一月二十四日北所傑戒字第六三
    ０三號函文一份在卷可稽，被告當時所採集之尿液檢體既已無留存可供作進一步
    確認者，而其先前初步檢驗所採用之酵素分析法又有產生呈偽陽性反應之可能，
    即無從僅憑該等具有瑕疵之尿液檢驗報告結果，遽認被告確有施用第一級毒品犯
    行，從而，本件被告是否有施用第一級毒品行為，容有產生合理懷疑之餘地，自
    難驟認被告涉有何等施用第一級毒品罪嫌，此外復查無其他積極證據足資證明被
    告涉有公訴意旨所指之此部分犯行，要屬不能證明其犯罪，爰為如主文第二項所
    示之無罪諭知。
據上論斷，應依刑事訴訟法第四百五十二條、第二百九十九條第一項前段、第三百零
一條第一項，毒品危害防制條例第十條第二項，刑法第十一條前段、第五十六條、第
四十一條、第三十八條第一項第二款，罰金罰鍰提高標準條例第二條，判決如主文。
本案經檢察官彭聖斐到庭執行職務
中      華      民      國      八十九      年    十二    月    二十九  日
                                        臺灣板橋地方法院刑事第二庭
                                            法  官  王  屏  夏
右正本證明與原本無異。
如不服本判決，應於判決送達後十日內，向本院提出上訴狀。
                                            書記官  楊  璧  華
中      華      民      國      八十九      年    十二    月    三十    日
附錄本案論罪科刑法條全文：
毒品危害防制條例第十條第二項：
施用第一級毒品者，處六月以上五年以下有期徒刑。
施用第二級毒品者，處三年以下有期徒刑。


司法院資訊處製作；財團法人民間司法改革基金會備份。
